【裁判字號】    90,台上,3710
【裁判日期】    900620
【裁判案由】    違反稅捐稽徵法
【裁判全文】
最高法院刑事判決                                九十年度台上字第三七一○號
    上  訴  人   甲○○
右上訴人因違反稅捐稽徵法案件，不服台灣高等法院中華民國八十八年三月十八日第
二審判決（八十七年度上易字第五八五○號，起訴案號：台灣台北地方法院檢察署八
十七年度偵字第二九二五號），提起上訴，本院判決如左：
    主  文
上訴駁回。
    理  由
按刑事訴訟法第三百七十七條規定：上訴於第三審法院，非以判決違背法令為理由，
不得為之。是提起第三審上訴，應以原判決違背法令為理由，係屬法定要件；如果上
訴理由狀並未依據卷內訴訟資料具體指摘原判決不適用何種法則或如何適用不當，或
所指摘原判決違法情事，顯與法律規定得為第三審上訴理由之違法情形不相適合時，
均應認其上訴為違背法律上之程式，予以駁回。又證據之取捨及證據之證明力如何，
由事實審法院自由判斷，此項自由判斷職權之行使，倘係基於吾人日常生活經驗所得
之定則者，即屬合於經驗法則。苟本於理則上當然之定則所為之論斷，即為合乎論理
法則，均不容任意指為判決違背法令。本件原判決撤銷第一審諭知上訴人即被告無罪
之判決，改判論上訴人甲○○以商業負責人以明知為不實之事項而填製會計憑證罪，
判處拘役伍拾日。係依憑上訴人於偵查及原審已坦承：伊為嘉瑩實業有限公司（下稱
嘉瑩公司）之實際負責人；公司工程係以承攬契約發包出去，依工程議價及進度領款
，不論工頭請多少工人，還是以原先所約定工程款報領；工頭沒有公司行號不能開發
票；僱傭關係是存在於工頭與工人之間等語，並參酌卷附之工人扣繳憑單、財政部台
北市國稅局大安稽徵所民國八十七年十二月廿二日財北國稅大安資字第八七○二九五
二○號函、經濟部八十五年二月一日經八五商字第八五二○一六五三號函等證據資料
，而為論斷，已敘述其所憑之證據及認定之理由，而以上訴人否認有虛偽登載不實之
犯行，並辯稱伊不知情云云，為飾卸之詞，不足採取，在理由內依憑卷證資料，詳加
指駁。從形式上觀察，原判決並無採證違反法則之違法情形存在。上訴意旨徒以承包
商非公司行號，無法開立發票，故實務上運作均係由發包公司將承包商所僱用之工人
視為發包公司所僱用，由承包商將工人領款資料交發包公司列為工資項下申報營利事
業所得稅，以反應發包公司之營業支出，此為慣例，且行之有年，非上訴人所創，上
訴人所為縱有不當亦非明知而故犯等空泛之詞，否認犯罪，而為單純事實上之爭執，
難認係適法之第三審上訴理由，又其以原審摒棄證人林朝明所為有利於上訴人之證言
，未說明其理由，因指原判決有採證違反經驗法則、判決適用法則不當及應於審判期
日調查之證據未予調查之違法情事，然查原判決已採信證人林朝明之證言，並參酌嘉
瑩公司向台北市國稅局申報八十三年營利事業所得稅有關成本支出薪資部分為新台幣
一千九百一十二萬零九百五十元及嘉瑩公司所申報八十三年度各員工之扣繳憑單壹本
等證據資料，認不能證明上訴人有觸犯公訴人所指之刑法第二百十六條、第二百十五
條、稅捐稽徵法第四十三條第一項之幫助納稅義務人以不正當方法逃漏稅捐等罪嫌，
因公訴人認此部分與前開有罪部分具有方法結果之牽連關係，而不另為無罪之諭知，
上訴意旨指摘原判決捨棄有利於上訴人之證人林朝明之證言，即非依據卷內訴訟資料
為指摘之適法第三審上訴理由。其餘上訴意旨，並未就原判決如何違背法令，依據卷
內訴訟資料具體指明，徒就原審取捨證據與自由判斷證據證明力之職權行使及原判決
理由已經說明之事項，專憑己見，漫事爭執，核與首開得為第三審上訴之法定要件不
相符合，其上訴違背法律上之程式，應予駁回。又本件既係因上訴不合法而從程序上
駁回，上訴人請求諭知緩刑，本院無從審酌，附此敘明。
據上論結，應依刑事訴訟法第三百九十五條前段，判決如主文。
中      華      民      國     九十     年      六      月     二十     日
                              最高法院刑事第十一庭
                                  審判長法官  林  增  福
                                        法官  邵  燕  玲
                                        法官  吳  昆  仁
                                        法官  陳  世  雄
                                        法官  惠  光  霞
      右正本證明與原本無異
                                              書  記  官
中      華      民      國     九十     年      六      月    二十七    日


司法院資訊處製作；財團法人民間司法改革基金會備份。
